【裁判字號】    89,訴,267
【裁判日期】    900725
【裁判案由】    偽造文書
【裁判全文】
臺灣嘉義地方法院刑事判決                          八十九年度訴字第二六七號
    公  訴  人  臺灣嘉義地方法院檢察署檢察官
    被      告  甲○○
右列被告因偽造文書案件，經檢察官聲請簡易判決處刑（八十九年度偵字第一０三二
號），本院改依通常訴訟程序審理，判決如左：
    主  文
甲○○共同行使偽造私文書，足以生損害於公眾及他人，處有期徒刑柒月，偽造之「
戊○○」印章壹枚、汽（機）車駕駛人審驗暨各項異動登記書上偽造之「戊○○」印
文與署押各壹枚、甲○○照片肆張與照片背面偽造之「戊○○」署押肆枚（共肆處，
含署名肆枚、指印肆枚）均沒收；又偽造署押，足以生損害於公眾及他人，處有期徒
刑月，嘉義市警察局第二分局嘉市警刑二字第三三七號刑案偵查卷宗第壹頁正面至
第頁反面偽造之「戊○○」署押捌枚（共捌處，含署名伍枚、指印捌枚）均沒收。
應執行有期徒刑玖月，偽造之「戊○○」印章壹枚、汽（機）車駕駛人審驗暨各項異
動登記書上偽造之「戊○○」印文與署押各壹枚、甲○○照片肆張與照片背面偽造之
「戊○○」署押肆枚（共肆處，含署名四枚、指印肆枚）、嘉義市警察局第二分局嘉
市警刑二字第三三七號刑案偵查卷宗第壹頁正面至第頁反面偽造之「戊○○」署押
捌枚（共捌處，含署名伍枚、指印捌枚）均沒收。
    事  實
一、甲○○與蕭世哲（另由檢察官分案偵辦）及綽號「黑杞」（公訴意旨漏載）姓名
    年籍不詳之成年男子，基於犯意聯絡，共同於民國八十九年一月十四日前後某時
    ，在臺南縣永康市○○街一百五十二巷二十九號，由甲○○提供自己之照片予蕭
    世哲及「黑杞」，再由蕭世哲、「黑杞」將姓名年籍不詳女子（公訴意旨誤為戊○○）之中華民國國民身分證（下簡稱身分證）背面撕下，於正面膠膜下黏貼甲○○照片，並除去身分證統一編號、姓名、出生年月日欄，更改姓名為戊○○、
    出生年月日為五十四年十一月三日，復將乙○○之身分證正面之統一編號Ｚ00
    0000000號後五碼更改為９８９５３號，成為Ｚ000000000號，
    背面之住遷註記欄第二行增列臺南縣永康市○○里○○鄰○○路五百五十五號，
    父母欄由邵明貴、邵方玉盞更改為楊銘賢、楊周趁，配偶欄增列丙○，而將前開
    變造之戊○○身分證正面覆蓋於變造之乙○○身分證正面，變造為形式上乃臺南
    縣政府所轄戶政機關於八十四年九月十八日補發予戊○○之身分證一枚，足以生
    損害於戊○○、乙○○及戶政機關對於戶籍管理之正確性。甲○○、蕭世哲為冒
    領戊○○之普通小型車及重型機車駕駛執照，隨即於八十九年一月二十七日下午
    四時二十分許，持上開變造之身分證，連同於不詳時地共同利用不知情之刻印商
    偽造之戊○○印章一枚及甲○○所有背面均屬接續偽造之戊○○署名、指印之照
    片四張（每張照片署名、指印各一枚，合計署押四枚），至嘉義市○○路二百零
    二巷二號許洲（公訴意旨誤載為丁○○）住處後方，以新臺幣五十元之代價，
    利用亦不知情之許洲前往嘉義市○○街八十九號交通部公路局嘉義區監理所（
    下簡稱嘉義區監理所），填寫汽（機）車駕駛人審驗暨各項異動登記書，而在申
    請人簽名欄制作不實之戊○○署名及印文各一枚，偽造該私文書，並持向監理所
    文書士己○○申請補發普通小型車及重型機車駕駛執照，以行使該偽造之私文書
    ，足以生損害於戊○○及監理機關對於駕駛執照管理之正確性。惟己○○於審查
    時發現戊○○之身分證疑似變造，未予核准，乃報警查獲甲○○，並扣得變造之
    戊○○身分證（查獲後分離為變造之姓名年籍不詳女子身分證正面一枚，及乙○○身分證一枚）、偽造之戊○○印章與蕭世哲冒領而貼有其照片之重型機車駕駛
    人丙○駕駛執照各一枚，及甲○○所有背面均有偽造之戊○○署押之照片四張。
    甲○○被查獲後，為掩飾身分，竟另行起意，於八十九年一月二十七日下午六時
    十分許、同年月二十八日三時二十分許嘉義市警察局第二分局後湖派出所警員陳
    朝明詢問中，冒用戊○○之姓名應訊，並在該分局嘉市警刑二字第三三七號刑案
    偵查卷宗第一正面至第三頁反面所示偵訊（調查）筆錄上，基於同一署名、指印
    確認筆錄內容無訛之單一犯意，接續偽造戊○○之署押八枚（共八處，含署名五
    枚、指印八枚），足以生損害於戊○○及警察機關對於偵查犯罪之正確性，旋亦
    為警識破而發覺上情。
二、案經嘉義市警察局第二分局報告臺灣嘉義地方法院檢察署檢察官偵查起訴。
    理  由
一、訊據被告甲○○矢口否認有何共同變造證人戊○○身分證、偽造證人戊○○印章
    並為冒名申請補發駕駛執照而利用證人許洲偽造進而行使汽（機）車駕駛人審
    驗暨各項異動登記書等行為，辯稱：均係案外人蕭世哲所為云云。惟查：（一）
    被告提供自己之照片予案外人蕭世哲及「黑杞」，且以被害人乙○○與前開姓名
    年籍不詳女子之身分證，變造成證人戊○○之身分證等情，業據被告於警訊、偵
    查中坦承不諱（警卷第三頁正面、第四頁反面，偵查卷第八頁正面），核與證人
    戊○○於警訊所述及本院結證所供被害情節相符（警卷第六頁、本院第一八一號
    卷第十七頁正面），並有扣案業已變造完成之身分證一枚附於警卷（警卷第十二
    頁正面，查獲後已被分離，如前述）及被告甲○○、證人戊○○、被害人乙○○
    之戶籍謄本在本院卷可稽（按證人戊○○於警訊及本院均稱未遺失身分證，依其
    戶籍謄本記事欄又無如變造之身分證上之八十四年九月十八日補發身分證註記，
    顯然被告僅係利用證人戊○○之年籍資料據以填寫而已，並非持該證人之身分證
    正本加以變造，此部分公訴意旨容有誤會，參照警卷第六頁、本院第一八一號卷
    第十七頁）；（二）案外人蕭世哲委託不知情之刻印商於不詳時地偽造證人戊○○之印章，並連同上開變造之身分證與被告所有於背面接續偽造戊○○署押照片
    四張，利用不知情之證人許洲持向嘉義區監理所申請補發汽、機車駕駛執照一
    節，亦有印章一枚、照片四張扣案可稽（警卷第十二頁正面）及汽（機）車駕駛
    人審驗暨各項異動登記書影本附卷可參（偵查卷第三頁、第四頁），而該印章偽
    造之目的既在於冒領駕駛執照，且被告又提供照片以變造身分證，復於冒領駕駛
    執照前，在上述四張照片背面偽造戊○○署押，顯然被告就偽造證人戊○○印章
    部分，與案外人蕭世哲亦有犯意聯絡、行為分擔；（三）前開登記書係被告與案
    外人蕭世哲共同利用不知情之證人許洲簽名、蓋章而偽造，並提出於嘉義區監
    理所而行使之，除有前述之登記書影本及被告上述照片四張在卷外，並據證人許
      洲、己○○到庭結證屬實（本院第一八一號卷第十六頁反面、第十七頁正面）
    ，何況，苟被告未參與犯行，自不致於被查獲後又冒用證人戊○○之姓名應訊（
    見後述）。足見被告所辯，應屬事後卸責之詞，事證明確，被告此部分犯行洵堪
    認定。
二、訊據被告甲○○坦認於右揭時地冒用戊○○姓名應訊，並在報告機關之筆錄上偽
    造戊○○署押之犯罪事實，此外並有偵訊（調查）筆錄在卷可稽（警卷第一頁正
    面至第三頁反面），被告之自白與事實相符，可以採信，事證明確，被告此部分
    犯行亦堪認定。
三、被告甲○○變造姓名年籍不詳女子及被害人乙○○之身分證，並持以向嘉義區監
    理所行使，核其所為，係犯刑法第二百十六條、第二百十二條之行使變造特種文
    書罪；被告偽造汽（機）車駕駛人審驗暨各項異動登記書，並持以行使，核其所
    為，係犯刑法第二百十六條、第二百十條之行使偽造私文書罪；被告於自己之四
    張照片背面及報告機關之偵訊（調查）筆錄上，偽造戊○○之署押，核其所為，
    均係犯刑法第二百十七條第一項之偽造署押罪。被告與案外人蕭世哲就上揭行使
    變造特種文書、行使偽造私文書及在照片背面偽造署押犯行，暨被告與案外人蕭
    世哲、「黑杞」就上揭變造特種文書犯行，有犯意之聯絡及行為之分擔，皆為共
    同正犯。被告與案外人蕭世哲利用不知情之人偽造證人戊○○之印章一枚，及利
    用不知情之證人許洲在汽（機）車駕駛人審驗暨各項異動登記書上偽造證人戊○○之印文、署押並行使之，為間接正犯。被告於自己之照片背面及報告機關之
    偵訊（調查）筆錄上，分別偽造多枚戊○○之署押，被害法益與被害人皆相同，
    且係利用同一犯罪機會接續為之，均為接續犯，各僅成立實質上一罪。被告變造
    姓名年籍不詳女子及被害人乙○○之身分證並進而行使，變造之低度行為應為行
    使之高度行為所吸收，均不另論罪。被告偽造被害人戊○○之印章、印文，為偽
    造前開登記書私文書之部分行為，又偽造私文書進而行使，偽造之低度行為亦應
    為行使之高度行為所吸收，同不另論罪。被告以一故意行為，同時變造並行使前
    開二人之身分證，觸犯構成要件相同之罪名，為想像競合犯，應依刑法第五十五
    條規定從一重之刑法第二百十六條、第二百十二條之行使變造特種文書罪論處。
    被告係以犯行使變造特種文書罪及偽造署押罪為方法，而達其犯行使偽造私文書
    罪之目的，三罪間有方法與目的之牽連關係，應依刑法第五十五條規定從一重之
    行使偽造私文書罪處斷。被告所犯上開行使偽造私文書、偽造署押二罪，罪名互
    異，犯意各別，應予分論併罰。爰審酌被告犯罪已損害戶政機關對於戶籍管理、
    監理機關對於交通監理與警察機關對於偵查犯罪之正確性，其犯罪動機未見可憫
    之處，且於本院審理中一度逃匿，有通緝書可按，犯後又一再飾詞以對，難認有
    具體悔過之態度及其他一切情狀，分別量處如主文所示之刑，並定其應執行刑，
    以示儆懲。又警卷第十二頁被告之四張照片，均屬被告所有，業據被告供承在卷
    （警卷第十一頁），顯係供冒領駕駛執照犯罪所用，應依刑法第三十八條第一項
    第二款宣告沒收。被告所偽造如警卷第一頁至第三頁偵訊（調查）筆錄、警卷第
    十二頁被告照片背面及偵查卷第三頁汽（機）車駕駛人審驗暨各項異動登記書等
    所示之戊○○署押共十三枚（共十三處，含署名十枚、指印十二枚）及偽造之戊○○印章、印文各一枚，應依刑法第二百十九條宣告沒收。至警卷第十二頁扣案
    之丙○重型機車駕駛執照一枚，雖貼有案外人蕭世哲之照片，已據被告供述明白
    （偵查卷第八頁反面、第九頁正面），顯係冒領無疑，然該案外人未經到案，且
    本院復查無積極證據證明係被告所共犯，應與本案無關，本院尚無從宣告沒收，
    附此敘明。
四、臺灣高雄地方法院檢察署八十九年度偵緝字第一五七九號偽造文書案件、臺灣嘉
    義地方法院檢察署八十九年度偵字第六七三一號詐欺等案件，檢察官移送併辦意
    旨均謂上開案件與本案有裁判上一罪之關係，請求合併審判。惟上述偽造文書案
    件，被告甲○○於八十八年十二月二十三日經檢察官准予具保後，直至翌年元月
    ，案外人蕭世哲、「黑杞」向被告慫恿，被告始另行起意而犯本案；而上述詐欺
    等案件，共犯則為「阿娟」及「張廂民」，亦係被告於本案八十九年一月二十七
    日經檢察官准予具保後，另行起意所為（本院九十年五月一日訊問筆錄第五頁、
    第七頁），核與本案均無裁判上一罪之關係，本院自無從合併審判，宜退回由檢
    察官繼續偵查，附此敘明。
據上論斷，應依刑事訴訟法第二百九十九條第一項前段，刑法第二十八條、第二百十
六條、第二百十條、第二百十二條、第二百十七條第一項、第五十五條、第五十一條
第五款、第三十八條第一項第二款、第二百十九條，罰金罰鍰提高標準條例第一條前
段，判決如主文。
本案經檢察官劉仲慧到庭執行職務。
中    華    民    國      九十        年      七        月      廿五    日
                                      臺灣嘉義地方法院刑事第二庭
                                          審判長法  官  許  進  國
                                                法  官  唐  淑  民
                                                法  官  廖  政  勝
右正本證明與原本無異。
如不服本判決，應於判決送達後十日內向本院提出上訴狀( 應附繕本 )。
中    華    民    國      九十        年      七        月      廿五    日
                                                書記官  陳  湘  蓉
附錄本案論罪科刑法條全文：
刑法第二百十條
偽造、變造私文書，足以生損害於公眾或他人者，處五年以下有期徒刑。
刑法第二百十二條
偽造、變造護照、旅券、免許證、特許證及關於品行、能力服務或其他相類之證書、
介紹書，足以生損害於公眾或他人者，處一年以下有期徒刑、拘役或三百元以下罰金
。
刑法第二百十六條
行使第二百十條至第二百十五條之文書者，依偽造、變造文書或登載不實事項或使登
載不實事項之規定處斷。
刑法第二百十七條第一項
偽造印章、印文或署押，足以生損害於公眾或他人者，處三年以下有期徒刑。


司法院資訊處製作；財團法人民間司法改革基金會備份。
